臺灣士林地方法院刑事判決　　　　　　　　　　　　　九十三年度易字第八一五號
　　公　訴　人　臺灣士林地方法院檢察署檢察官
　　被　　　告　乙○○
右列被告因違反商標法案件，經檢察官聲請簡易判決處刑（九十三年度偵字第六七四
三號），本院士林簡易庭認不宜簡易判決處刑（九十三年度士簡字第一三一九號），
簽由本院改依通常程序審理，經被告為有罪之陳述，本院合議庭裁定改由受命法官獨
任依簡式審判程序審理，並判決如左：
    主  文
乙○○連續行使偽造私文書，足以生損害於他人，處有期徒刑陸月，如易科罰金以參
佰元折算壹日。
扣案如附表三所示之仿冒遊戲光碟片（連同侵害商標之外包裝）及仿冒遊戲光碟目錄
貳本均沒收。
    事  實
一、乙○○係設於台北市○○區○○街一段三六０號「新遊戲博士遊樂器行」之負責
    人，明知附表一編號一至六所示之商標圖樣分別係日商光榮股份有限公司（下稱
    日商光榮公司）及日商新力電腦娛樂股份有限公司（下稱日商新力公司）向經濟
    部中央標準局（現改為經濟部智慧財產局）申請註冊登記，享有商標專用權（現
    改為商標權），分別指定使用於附表一所示之商品，且均在專用期間內之商標。
    而台灣光榮綜合資訊股份有限公司（下稱台灣光榮公司）、日商新力公司所生產
    之電視遊樂器程式遊戲光碟，在國內市場行銷多年，品質著有信譽，為相關消費
    大眾所共知之商品，如附表二編號一至五所示之「紅之海II」等電視遊樂器遊戲
    光碟軟體係台灣光榮公司享有著作權之電腦程式著作，附表二編號六所示之「
    Programmer Tools for the PlayStation2 computer entertainment systen,ve
    rsion2.0」或「Libra ry Codes for the PlayStati on2 computer entertain
    ment systen,version2.0」電腦程式著作 (以下均簡稱「Library Programs」）
    係日商新力公司為使「PlayStation2」系統遊戲光碟軟體可對應置入「PlayStat
    ion2」電視遊樂器主機平台執行所創作完成之電腦程式著作，而該二家公司出品
    之遊戲光碟透過電視遊樂器主機執行，在電視螢幕上會會出現如附表一所示之商
    標圖樣（台灣光榮公司出品之遊戲光碟會出現如附表一編號一至四之商標圖樣，
    而日商新力公司所出品者會出現附表一編號五至六之商標圖樣），且會出現日商
    光榮公司「2004（2003）koei co.Ltd.ALL rights reserved.」及日商新力公司
    之或「Sony ComputerEntertainment Inc.,Present s」等文字，用以表明為上
    開公司享有著作財產權而製造或授權之意思，亦足以對外表示該等光碟片產品係
    日商光榮公司、日商新力公司所生產之用意之證明，購買之顧客藉由該遊戲軟體
    執行時，在電視螢幕上均會顯示出上開準私文書，且遊戲光碟部分外包裝亦有附
    表一所示商標之情形。詎乙○○竟基於意圖營利、擅自以移轉所有權之方法散布
    台灣光榮公司享有著作權之遊戲光碟遊戲電腦程式著作或日商新力公司享有著作
    權為使「PlayStation2」系統遊戲光碟軟體可對應置入「PlayStation2 」電視
    遊樂器主機平台執行所創作完成之「Library Programs」電腦程式著作之重製物
    （亦為光碟）而侵害他人之著作財產權，及明知於同一商品，使用相同之註冊商
    標而意圖欺騙他人予以販賣、行使偽造準私文書之概括犯意，自民國九十二年十
    一月間起，以每片新台幣（下同）一百五十元之價格向綽號「小蔡」之不詳姓名
    成年男子購入未經日商光榮公司、日商新力公司授權使用商標，亦未經台灣光榮
    公司、日商新力公司授權而享有著作財產權之仿冒遊戲光碟片（此類光碟片商標
    外包裝或有上開商標標示，經入主機執行後，有顯現上開商標標示者，亦有顯現
    前揭準私文書字樣者，所重製者或為台灣光榮公司之遊戲光碟軟體之電腦程式著
    作，如附表三編號一至八部分所示，或重製日商新力公司之「Library Programs
    」電腦程式著作，如附表三編號九至一三０部分），再以每片二百元之價格，連
    續多次出售給不特定之人牟利，且多次因販賣而交付上開光碟而行使前開偽造之
    準私文書，足以生損害於日商新力公司、光榮公司之信譽。嗣於九十三年四月二
    十八日下午四時五十分許，為警於上址查獲，扣得如附表三所示之仿冒遊戲光碟
    （各別或同時侵害著作權、商標權及行使偽造準私文書，詳如附表二、三、四所
    示，部分光碟並於外包裝上有侵害商標專用權之情形）及仿冒遊戲光碟目錄二本
    。
二、案經日商新力公司、台灣光榮公司訴請內政部警政署保安警察第二總隊第一大隊
    第一中隊報請臺灣士林地方法院檢察署檢察官聲請簡易判決處刑，本院士林簡易
    庭認不宜簡易判決處刑，簽由本院改依通常程序審理，經被告為有罪之陳述，本
    院合議庭裁定改由受命法官獨任依簡式審判程序審理。
    理  由
一、犯罪事實之認定：
 （一）本件起訴書記載被告乙○○侵害告訴人日商新力公司著作權之範圍乃起訴書
       附表五所示「拯救星球大作戰」、「餓鬼」、「GT4跑車浪漫旅」、「亞克傳
       承、黃昏精靈」遊戲光碟之遊戲軟體電腦程式著作，然告訴人日商新力公司
       所告訴者其實並非上開遊戲光碟之遊戲軟體電腦程式著作，而係附表二編號
       六所示之「Library Programs」電腦程式著作，此係日商新力公司為使「
       PlayStation2」系統遊戲光碟軟體可對應置入「PlayStation2」電視遊樂器
       主機平台執行所創作完成之電腦程式著作，凡日商新力公司PlayStation2 系
       統遊戲軟體光碟，均存有「Library Programs」電腦程式著作，該遊戲軟體
       始得在PlayStation2電視遊樂器主機執行，此業據告訴人日商新力公司於其
       告訴狀中告訴明確（附於偵查卷第八十一頁以下），並經告訴人日商新力公
       司代理人甲○○到庭確認在案。惟原起訴書記載被告侵害告訴人日商新力公
       司著作權之範圍雖有錯誤，然此業經蒞庭之公訴人更正起訴範圍在卷（見本
       院九十三年十二月十日審判筆錄），合先敘明。
 （二）右揭事實，業據被告乙○○供承不諱，並經著作權告訴人台灣光榮公司、日
       商新力公司指訴上情甚詳。商標專用權之被害人日商光榮公司、新力公司享
       有如附表一所示之商標專用權，有卷附商標註冊證影本六紙可稽；著作財產
       權之被害人台灣光榮公司、日商新力公司享有如附表二所示之著作權，則分
       據台灣光榮公司提出遊戲光碟之封面包裝影本五份（該封面包裝上標示著作
       財產權人為台灣光榮公司，符合著作權法第十三條第二項在其發行之重製物
       上以通常之方法表示其為著作財產權人者，推定為著作財產權人之規定）、
       日商新力公司提出其向美國著作權局就「Library Programs」電腦程式著作
       申請註冊而取得之登記書影本一紙（著作權人：日商新力公司、著作名稱：
       「Programmer Tools for the PlayStation2 computer entertainment
       systen,version2.0」、著作完成時間：
       一年五月三十一日；依著作權法第一百零六條一第一項前段：「著作完成於
       世界貿易組織協定在中華民國管轄區域內生效之日前，未依歷次本法規定取
       得著作權而依本法所定著作財產權期間計算仍在存續中者…適用本法」之規
       定，告訴人日商新力公司前開完成於
       一月一日加入世界貿易組織，自得適用著作權法第四條第二款規定，援引世
       界貿易組織協定所轄「與貿易有關之智慧財產權協定（TRIPS）」第三條有關
       國民待遇之規定，於中華民國享有著作權）。此外，復有如附表三所示之遊
       戲光碟（含外包裝）、仿冒遊戲光碟目錄二本扣案可資佐證，上開扣案光碟
       ，經社團法人中華有聲出版錄音著作權管理協會秘書長丙○○鑑定，確認均
       係盜版品，此有警訊筆錄可憑，經本院勘驗，亦確認均可透過電視遊樂器主
       機平台執行，出現遊戲畫面，部分光碟執行後電視螢幕顯現如附表一所示被
       害人日商光榮公司、日商新力公司享有商標專用權之商標、部分顯現表彰上
       開二公司製造或授權之文字，而部分之外包裝則有上開二公司前開享有商標
       專用權之商標，情形詳如附表三所示，製有勘驗筆錄及照片為憑；其中附表
       三標號一至八之遊戲光碟經電視遊樂器主機執行，出現如光碟包裝名稱之遊
       戲畫面，顯然重製如附表二編號一至編號五所示台灣光榮公司享有著作權之
       光碟遊戲電腦程式著作，附表三編號九至一三０之光碟經PlayStation2電視
       遊樂器主機執行，亦出現如包裝名稱所示之遊戲畫面，此均為日商新力公司
       PlayStation2系統遊戲軟體光碟，若未並存重製有「Library Programs」電
       腦程式著作，遊戲軟體無由在日商新力公司所開發之PlayStation2電視遊樂
       器主機執行，顯然上開遊戲光碟中均重製有「Library Programs」電腦程式
       著作。本件事證明確，犯行堪以認定。
二、論罪科刑：
 （一）被告行為後，著作權法於九十三年九月一日修正公布、同年月三日生效施行
       ，修正前即被告行為時著作權法第九十一條之一第一項規定：「意圖營利而
       以移轉所有權之方法散布著作原件或其重製物而侵害他人之著作財產權者，
       處三年以下有期徒刑、拘役，或科或併科新臺幣七十五萬元以下罰金」，第
       三項規定：「犯第一項之罪，其重製物為光碟者，處三年以下有期徒刑、拘
       役，或併科新臺幣一百五十萬元以下罰金」，修正後著作權法第九十一條之
       一規定：「擅自以移轉所有權之方法散布著作原件或其重製物而侵害他人之
       著作財產權者，處三年以下有期徒刑、拘役，或科或併科新臺幣五十萬元以
       下罰金（第一項）。明知係侵害著作財產權之重製物而散布或意圖散布而公
       開陳列或持有者，處三年以下有期徒刑，得併科新臺幣七萬元以上七十五萬
       元以下罰金（第二項）。犯前項之罪，其重製物為光碟者，處六月以上三年
       以下有期徒刑、拘役，或併科新臺幣二十萬元以上二百萬元以下罰金（第三
       項）」。被告明知所販入之上開仿冒光碟片係分別重製告訴人台灣光榮公司
       、日商新力公司享有如附表二所示著作權之電腦程式著作，仍意圖營利，擅
       自以移轉所有權之方法散布之，核其所為分別該當於行為時著作權法第九十
       一條之一第三項，修正後著作權法第九十一條之一第一項，而上開行為時及
       修正後之著作權法規定，經比較以修正後之著作權法有利於被告，自應適用
       修正後即九十三年九月一日修正公布著作權法第九十一條之一第一項之規定
       。
 （二）按商標之使用，係指為行銷之目的，將商標用於商品、服務或其有關之物件
       ，或利用平面圖像、數位影音、電子媒體或其他媒介物足以使相關消費者認
       識其為商標，商標法第六條定有明文。是透過電磁作用，如以遊樂器、光碟
       機、電腦主機之操作為媒介，於電視或電腦螢幕前出現商標圖樣者，其標示
       型態足資一般商品購買人認識其表彰商品之來源者，自屬商標之使用範疇。
       扣案附表三所示光碟，部分於外包裝即有日商新力公司、光榮公司如附表一
       所示商標圖樣；又上開光碟置入遊戲主機執行後，部分亦會出現上開商標圖
       樣（侵害商標專用權人商標之明細，詳如附表三所示）。被告明知所販入之
       仿冒遊戲光碟片係仿冒商標之商品，足以使人與真品發生混淆，而上開仿冒
       遊戲光碟片部分透過電視遊樂器之執行，在電視畫面上會出現上開公司所製
       造字樣商標圖樣，並顯示他人商品之標記，上開遊戲光碟片部分並於外表包
       裝上顯示他人商品之標記，被告仍予販賣，核犯商標法第八十二條明知為未
       得商標權人同意，於同一商品，使用相同之註冊商標之商品而販賣罪，其販
       賣前陳列上開商品之低度行為，應為販賣之高度行為所吸收，不另論罪。
 （三）按以錄音、錄影或電磁紀錄藉機器或電腦處理所顯示之聲音、影像或符號，
       足以表示其用意之證明者，依刑法第二百二十條第二項規定，以文書論。而
       文書之行使，每每因文書之性質、內容不同而異，而近代社會對於錄音、錄
       影、電腦之使用，日趨普遍，並有漸以取代一般文書之趨勢，故現行刑法將
       錄音、錄影、電磁紀錄視為準文書，以因應實際需要，並使法律規定能與科
       技發展之狀況與時俱進。是就偽造刑法第二百二十條第二項之準文書而言，
       其內容因須藉由機器或電腦處理，始能顯現於外，而表示該文書內容及一定
       用意，故於行為人將偽造之準私文書藉由機器或電腦處理，對相對人顯示時
       ，已有使用該偽造之準私文書，達於行使偽造準私文書之程度，固不待言；
       其因販賣而交付該偽造之準私文書之情形，如販賣者明知該準私文書確為偽
       造，藉由機器或電腦處理即可以顯示聲音、影像或符號之方式，表明該準私
       文書之一定用意，則販賣者交付該錄音、錄影或電磁紀錄予買受者之同時，
       自已將該準私文書置於隨時可得發生文書功能之狀況，而達於行使之程度，
       此時即無待販賣者於形式上更有所主張，應認販賣該偽造準私文書者於交付
       時，即與行使無異。此如同販賣翻印他人著作出版物（連同著作物之底頁、
       依出版社所載著作人、發行人、印刷者等一併翻印）圖利者，於交付偽造之
       著作物時，即已構成行使偽造準私文書罪，無須就該偽造著作物之內容更有
       所主張，有最高法院九十一年度台上字第四三七五號、九十三年度台上字第
       一六四五、二○三四號判決可資參照。被告販賣之上開仿冒電腦程式遊戲光
       碟片，透過電視遊樂器主機執行時，電視畫面上會分別出現日商光榮公司
      「2004（2003）koei co.Ltd.ALL rights reserved.」及日商新力公司之或「
       Sony Co mputer Entertainment Inc.,Presents」等文字，用以表明為該等
       公司製造或授權之意思，亦足以對外表示該等光碟片產品係日商光榮公司、
       新力公司所生產之用意之證明，被告明知買之顧客均會藉由該仿冒之遊戲光
       碟之執行，在電視螢幕上並顯示出上開準私文書，竟持以販賣交付後藉以行
       使該等準私文書，均足以生損害於日商光榮公司、新力公司之信譽，而該當
       刑法第二百十六條、第二百十條、第二百二十條第二項行使偽造準私文書犯
       行。
 （四）綜上所述，被告所為，係犯九十三年九月一日修正公布之著作權法第九十一
       條之一第一項之擅自以移轉所有權之方法散布著作之重製物罪、商標法第八
       十二條之明知為侵害他人商標專用權之商品而販賣罪及刑法第二百十六條、
       第二百十條、第二百二十條第二項之行使偽造準私文書罪。又其先後多次擅
       自以移轉所有權之方法散布著作之重製物之犯行、明知為侵害他人商標專用
       權之商品而販賣之犯行及行使偽造準私文書之犯行，均時間緊接，犯罪構成
       要件相同，顯係基於概括犯意為之，為連續犯，均應依刑法第五十六條之規
       定論以一罪，並各加重其刑。被告以一行為同時觸犯上開連續侵害著作權罪
       、連續明知為侵害他人商標專用權之商品而販賣罪、連續行使偽造準私文書
       罪三罪，係以一行為觸犯數罪名，為想像競合犯，應從一重論以行使偽造準
       私文書罪處斷。公訴人起訴法條，就被告所犯侵害著作權犯行，雖認係犯行
       為時著作權法第九十一條之一第一項之罪，且就被告行使偽造準私文書罪之
       犯行，疏未求論，惟公訴人已於本院九十三年十二月十日審判期日當庭就侵
       害著作權犯行部分，更正起訴法條為修正後著作權法第九十三條第一款，並
       追加補正被告行使偽造準私文書之罪刑，故尚無變更起訴法條之問題，附此
       敘明。爰審酌被告並無前案紀錄（參卷附本院被告全國前案紀錄表），素行
       尚稱良好，為圖厚利，故意侵害他人之智慧創作，嚴重侵害他人享有之智慧
       財產權等，並破壞我國保護智慧財產權之國際形象，所為雖尚未至恃此為業
       之程度，但販賣光碟片數量眾多，情節非輕，但念及被告犯罪後坦承犯行，
       且與告訴人台灣光榮公司達成和解等一切情狀，量處如主文所示之刑，並諭
       知易科罰金之折算標準。至扣案附表三所示仿冒遊戲光碟及仿冒遊戲光碟目
       錄二本，係被告犯著作權法第九十一條之一之罪，供犯罪所用之物，應依著
       作權法第九十八條予以沒收，至於部分扣案光碟及外包裝侵害他人商標權者
       （明細詳如附表三所示），併依商標法第八十三條之規定沒收。
據上論斷，應依刑事訴訟法第四百五十二條、第二百七十三條之一第一項、第二百九
十九條第一項前段，著作權法第九十一條之一第一項、第九十八條，商標法第八十二
條、第八十三條，刑法第二條第一項前段、第十一條、第二百十六條、第二百十條、
第二百二十條第二項、第五十五條、第五十六條、第四十一條第一項，罰金罰鍰提高
標準條例第二條，判決如主文。
本案經檢察官鄭世揚到庭執行職務
中　　　華　　　民　　　國　　九十三　　年　　　十二　　　月　　二十四　日
                                 臺灣士林地方法院刑事第七庭
　　                                     法  官  楊得君
右正本證明與原本無異。
如不服本判決，應於判決送達後十日內，向本院提出上訴狀。
                                         書記官  曾韻蒔
中　　　華　　　民　　　國　　九十三　　年　　　十二　　　月　　二十四　日
